【裁判字號】    89,台上,1343
【裁判日期】    890609
【裁判案由】    損害賠償
【裁判全文】
最高法院民事判決                              八十九年度台上字第一三四三號
    上  訴  人  亞洲化學股份有限公司
    法定代理人  衣治凡
    上  訴  人  甲○○
    右二人共同
    訴訟代理人  陳長文律師
                李念祖律師
                宿文堂律師
    被 上訴 人  地球綜合工業股份有限公司
    法定代理人  張天送
    訴訟代理人  方智雄律師
                呂金貴律師
右當事人間請求損害賠償事件，上訴人對於中華民國八十八年三月二十三日台灣高等
法院第二審再審判決（八十五年度重再字第一○號），提起上訴，本院判決如左：
    主  文
上訴駁回。
第三審訴訟費用由上訴人負擔。
    理  由
本件上訴人主張：被上訴人於前訴訟程序對伊起訴請求損害賠償事件，歷經台灣台北
地方法院七十四年度重訴字第一九三號、台灣高等法院八十三年度上更(三)字第一九五
號、最高法院八十五年度台上字第一二三一號判決伊敗訴確定。茲因發見未經斟酌之
證物即訴外人南亞塑膠工業股份有限公司（下稱南亞公司）保存伊於六十八、六十九
年間向其採購ＰＶＣ壓紋膠布交運單影本共計一一五張，如經斟酌，伊可受較有利益
之裁判。爰於法定期間內，依民事訴訟法第四百九十六條第一項第十三款規定，提起
再審之訴。求為判決將前訴訟程序其不利部分確定判決廢棄，並駁回被上訴人在前訴
訟程序第一審之訴。
被上訴人則以：上訴人提出之交運單影本均非新證據，於前訴訟程序中，上訴人明知
持有該交運單而不予提出，不得據為再審之事由，且不能證明為真正，縱經斟酌，亦
不能受較有利益之裁判等語，資為抗辯。
原審依審理之結果，以：按當事人以發見新證據為聲請再審之原因者，必以其新證據
若經法院斟酌可受較有利益之裁判者為限；又發見人證，不能據為再審之訴之事由，
為民事訴訟法第四百九十六條第一項第十三款之當然解釋。以發見同款所稱之新證物
為理由提起再審之訴時，本於同一旨趣，自亦不許以發見之人證與發見之新證物合用
為證（最高法院十七年上字第一○八一號判例、二十三年度上字第二九五一號判例參
照）。查本件上訴人所提出之證物即六十八年編號一至五十六號、六十九年編號一至
五十九號南亞公司ＰＶＣ壓紋膠布交運單（外放），其中部分受貨人之記載並不清楚
，且六十八年編號十七號交運單之受貨人係被上訴人，上訴人以之為未經斟酌之證物
，自有不合。且上開交運單係影本，客戶名簽收及時間欄均係空白，無法認其為真正
。且南亞公司之交運單至少有一式三聯以上，一聯由交貨人南亞公司自己保留、一聯
交付客戶即上訴人保留供對帳使用、一聯交貨運單位保管，在前訴訟程序事實審言詞
辯論終結前已知其存在，且得聲請調查之證據，並非判決確定後發現之新證物。況且
送貨單為銷貨統一發票之附件，交運單上均載有發票號碼，兩者記載之銷貨數量、內
容，照理應該完全相同，稽核銷貨統一發票即可明瞭上訴人於前開年度向南亞公司之
進貨數量，實無另外再查核交貨單數量之必要。上訴人之進貨統一發票，於前程訟程
序中先後經調查審理在案，足見上訴人提出之交運單影本並非新證物。又上訴人未能
證明所提出之交運單，為其於六十八及六十九年間向南亞公司所購買ＰＶＣ壓紋膠布
之全部，無從計算其六十八、六十九年之營業額，更無從推翻原確定判決所認定之賠
償金額，縱經斟酌，亦不能為有利上訴人之裁判甚明。次查上訴人所提之其向南亞公
司所購ＰＶＣ壓紋膠布數量換算表、免刀膠帶銷售金額及其占總營業額百分比換算表
、自南亞公司及華夏公司所購ＰＶＣ壓紋膠布之面積、銷售額，占總營業額百分比換
算表、李燕松會計師八十四年四月十日台灣高等法院八十三年度上更(三)字第一九五號
證言筆錄、南亞公司七十二年三月二十一日（七二）南亞北總字第○九九九號函影本
及六十八、六十九年度ＰＶＣ免刀膠布統計表、南亞公司八十六年十二月四日（八六
）南亞北總字第Ｂ○一○三號函影本、台灣台北地方法院七十四年度重訴字第一九三
號民事判決附表一、經濟部中央標準局專利處函影本四份等，或於前訴訟程序業已審
酌，或為確定判決後所製作之文書，有各該文書可稽。均非發見未經斟酌之證物；又
陳子民會計師查核報告書及函件、賴春田會計師之核閱報告暨六十八、六十九年度上
訴人向華夏公司購買ＰＶＣ壓紋膠布統一發票影本、六十至七十年間上訴人產品類別
區分表等，亦經前訴訟程序調查審酌，並非新證物。依上說明，顯非民事訴訟法第四
百九十六條第一項第十三款規定得為再審之新證據，上訴人據以提起再審之訴，自有
未合。上訴人另請求訊問證人汪昭榮、高正康、蔡瑞淇及南亞公司之承辦人等乙節，
經查前開證人於前訴訟程序中均已到庭作證，並已審酌；況民事訴訟法第四百九十六
條第一項第十三款所謂證物，不包含證人在內，發現新證人不能作為再審之理由，上
訴人以前開證人為再審理由，亦屬無據。上訴人依民事訴訟法第四百九十六條第一項
第十三款規定提起本件再審之訴，為無理由，爰將上訴人再審之訴予以駁回，經核於
法並無違背。上訴論旨，猶執陳詞，指摘原判決不當，求予廢棄，非有理由。
據上論結，本件上訴為無理由。依民事訴訟法第四百八十一條、第四百四十九條第一
項、第七十八條，判決如主文。
中      華      民      國    八十九    年      六      月      九      日
                              最高法院民事第二庭
                                  審判長法官  曾  桂  香
                                        法官  劉  延  村
                                        法官  劉  福  聲
                                        法官  黃  秀  得
                                        法官  陳  重  瑜
      右正本證明與原本無異
                                              書  記  官
中      華      民      國    八十九    年      六      月    二十二    日


司法院資訊處製作；財團法人民間司法改革基金會備份。
